臺灣高雄地方法院刑事判決　　　　　　　94年度訴字第1677號
公　訴　人　臺灣高雄地方法院檢察署檢察官
被　　　告　乙○○
被　　　告　丙○○
共　　　同
選任辯護人　洪錫鵬律師
上列被告因商業會計法等案件，經檢察官提起公訴（民國93年度
偵字第15617 號），經被告為有罪之陳述，本院合議庭裁定由受
命法官進行簡式審判程序，判決如下：
    主  文
乙○○、丙○○共同意圖為自己不法之所有，以詐術使人將本人
之物交付，各處有期徒刑肆月。如易科罰金，均以佰元折算壹
日。均緩刑貳年。
    事  實
一、乙○○、丙○○係設於高雄市○○區○○路24巷1 號5 樓之
    4 國益旅行社有限公司（下稱國益旅行社）」國外部副理及
    會計，而紀瑞虎（另由檢察官職權不起訴處分）則係內政部
    土地測量局第6 測量隊（下稱土地測量局）約僱人員，渠3
    人均明知公務人員於強制休假期間，如未依照相關規定以指
    定之國民旅遊卡在特約商店消費，依規定不得請領強制休假
    補助費，詎乙○○、丙○○僅為從中賺取手續費，而紀瑞虎
    則欲請領休假補助費，共同基於意圖為自己不法之所有及行
    使偽造文書之犯意聯絡，於民國92年5 月1 日，紀瑞虎持其
    所申領之王山銀行公務人員國民旅遊卡（卡號：0000000000
    000000號）至國益旅行社，由乙○○及丙○○提供刷卡機供
    「真刷卡假旅遊」之用，紀瑞虎則虛偽以新臺幣（下同）16
    ,000 元 之價格，購買預定自92年5 月5 日起至同年月9 日
    止至南投之國民旅遊行程，並將其申領之上開國民旅遊卡交
    付丙○○，丙○○則刷卡開立消費16,000元之簽帳單，經紀
    瑞虎確認金額無誤後，於扣除2 成手續費3200元退款12,800
    元予紀瑞虎，並利用該國民旅遊卡號進入發卡銀行電腦系統
    中，輸入特約店代碼、交易日期、金額、行程起訖日及旅遊
    地等不實資料，至交通部觀光局委託財團法人聯合信用卡處
    理中心所建置之「公務人員強制休假補助費檢核系統」中登
    錄，紀瑞虎明知其向國益旅行社所購買之旅遊行程係不實之
    事項，仍於92年7 月29日使用電腦網路下載列印土地測量局
    所屬公務人員符合報領公務人員強制休假補助費申請表，並
    在該申請表上蓋章確認，持之向土地測量局請領強制休假補
    助費16,000元，使土地測量局承辦之公務員將該不實事項登
    載於職務上所掌之申請表，致土地測量局陷於錯誤而將16,0
    00元撥至紀瑞虎所設立之帳戶內，因而詐領取得該強制休假
    補助費，足生損害於土地測量局對於公務人員強制休假補助
    費核發之正確性。嗣紀瑞虎自媒體得知公務人員假消費係屬
    不法行為，乃於93年2 月13日主動向臺灣高雄地方法院檢察
    署檢察官自首，使查悉上情。
二、案經紀瑞虎自首由臺灣高雄地方法院檢察署檢察官偵查起訴
    。
    理    由
一、按除被告所犯為死刑、無期徒刑、最輕本刑為3 年以上有期
    徒刑之罪或高等法院管轄第1 審案件者外，於第1 次審判期
    日前之準備程序進行中，被告先就被訴事實為有罪之陳述時
    ，審判長得告知被告簡式審判程序之旨，並聽取當事人、代
    理人、辯護人及輔佐人之意見後，裁定進行簡式審判程序，
    刑事訴訟法第273 條之1 第1 項定有明文。本件被告乙○○
    、丙○○所犯係死刑、無期徒刑、最輕本刑為3 年以上有期
    徒刑以外之罪，其於準備程序中就被訴事實為有罪之陳述，
    經法官告知簡式審判程序之旨，並聽取公訴人及被告之意見
    後，合議庭認宜進行簡式審判程序，爰依首揭規定合議裁定
    由受命法官獨任進行簡式審判程序，合先敘明。
二、上開事實，業據被告於本院審理時坦承不諱，核與證人紀瑞
    虎於警詢及偵查中證述內容相符。此外，並有國益旅行社傳
    真專用訂購單、簽帳單、旅行業代收轉付收據、玉山銀行93
    年5 月14日玉卡字第04051001號及93年6 月4 日玉卡字第04
    053101號函、土地測量局提出之通知撥款紀錄明細查詢通知
    撥款明細單、國益旅行社營利事業登記及董監經理人資料、
    財團法人聯合信用卡處理中心94年1 月10日聯卡企劃字第93
    3185號函及相關附件附卷可稽，被告之自白顯與事實相符，
    本件事證明確，被告犯行洵堪認定。
三、核被告所為，均係犯刑法第339 條第1 項之詐欺取財罪、第
    216 條、第215 條之行使業務登載不實文書罪及第216 條、
    第214 條行使使公務員登載不實文書罪。被告與紀瑞虎間就
    上開犯罪有犯意聯絡及行為分擔，為共同正犯。被告前開登
    載於其業務上所作成文書之偽造、使公務員登載不實之低度
    行為，分別為嗣後持以行使之高度行為所吸收，此部分應不
    另論罪。又被告所犯上開詐欺取財、行使業務登載不實文書
    及行使使公務員登載不實文書3 罪之間，有方法結果之關係
    ，為牽連犯，應依刑法第55條牽連犯之規定，從一重之詐欺
    取財罪處斷。爰審酌被告利用公務人員使用國民旅遊卡之機
    會，趁機詐取款項、情節非輕，惟念其所得僅2 成手續費，
    所生危害非鉅，且犯後坦承犯行，表示悔意，態度良好等一
    切情狀，分別量處如主文所示之刑，並均諭知易科罰金之折
    算標準。又被告前未曾受有期徒刑以上刑之宣告，有臺灣高
    等法院被告前案紀錄表及臺灣高雄地方法院檢察署刑案資料
    查註紀錄表附卷可稽，其因一時貪圖小利，短於思慮，致觸
    犯本案犯行，事後已坦承犯行，深具悔意，足見經此罪刑之
    宣告後，應知所警惕，而無再犯之虞，本院認前開對其宣告
    之刑，以暫不執行為適當，爰均併予宣告緩刑2 年，用啟自
    新。
四、雖檢察官就被告所犯刑法第216 條、第214 條行使使公務員
    登載不實文書罪之事實未據起訴，然經審理後，該部分事實
    與起訴部分既有牽連犯之裁判上1 罪關係，為起訴效力所及
    ，本院自應併予審究。至於起訴書犯罪事實及證據並所犯法
    條欄，關於被告另涉犯商業會計法第71條第1 款填製不實商
    業會計憑證罪之內容，因已據檢察官當庭更正並予刪除，故
    本院就被告是否涉此罪嫌，則不再論述。另起訴書所犯法條
    欄雖漏引刑法第216 條、第215 條行使業務登載不實文書罪
    ，然犯罪事實欄就被告此部分犯行既已詳載，且檢察官亦當
    庭追加增列此一犯罪法條，核與法律規定相符，本院自得併
    予審究，附此敘明。
據上論斷，應依刑事訴訟法第273 條之1 第1 項、第299 條第1
項前段，刑法第28條、第216 條、第214 條、第215 條、第339
條第1 項、第55條、第41條第1 項前段、第74條第1 款，罰金罰
鍰提高標準條例第1 條前段、第2 條，判決如主文。
本案經檢察官甲○○到庭執行職務。
中　　華　　民　　國　　94　　年　　12　　月　　30　　日
                    刑事第十五庭  法  官  唐照明
以上正本證明與原本無異。
如不服本判決，應於收受送達後10日內向本院提出上訴書狀。
中　　華　　民　　國　　95　　年　　1 　　月　　3 　　日
　　　　　　　　　 　　　　       書記官  盧聰明
附錄本判決論罪法條：
中華民國刑法第216條
行使第210 條至第215 條之文書者，依偽造、變造文書或登載不
實事項或使登載不實事項之規定處斷。
中華民國刑法第214條
明知為不實之事項，而使公務員登載於職務上所掌之公文書，足
以生損害於公眾或他人者，處3 年以下有期徒刑、拘役或500 元
以下罰金。
中華民國刑法第215條
從事業務之人，明知為不實之事項，而登載於其業務上作成之文
書，足以生損害於公眾或他人者，處3 年以下有期徒刑、拘役或
500元以下罰金。
中華民國刑法第339條第1項
意圖為自己或第三人不法之所有，以詐術使人將本人或第三人之
物交付者，處5 年以下有期徒刑、拘役或科或併科1,000 元以下
罰金。
